【裁判字號】    88,上易,190
【裁判日期】    890704
【裁判案由】    清償借款
【裁判全文】
臺灣高等法院臺中分院民事判決  八十八年度上易字第一九○號
      上  訴  人  甲○○
      訴訟代理人  乙○○
      被上訴人    丙○○
                  即黃群勝）.
右當事人間清償借款事件，上訴人對於中華民國八十八年九月二十一日臺灣彰化地方
法院八十八年訴字第三○八號第一審判決提起上訴，本院判決如左：
      主      文
上訴及假執行之聲請均駁回。
第二審訴訟費用由上訴人負擔。
      事      實
甲、上訴人方面：
一、聲明：求為判決：
  (一)原判決不利於上訴人部分廢棄。
  (二)被上訴人應償還上訴人新台幣拾萬元，並自民國八十六年十二月二十七日起至
    清償日止，按年息百分之五計算之利息。
  (三)聲請准予假執行。
  (四)訴訟費用由被上訴人負擔。
二、陳述：除引用原判決書之記載外，補稱：
  (一)被上訴人向上訴人借款新台幣（以下同）五十二萬四千二百元，經原審判決部分
    無據，但被上訴人向上訴人借貸一筆三十萬元，係自銀行借貸，有借款單據一份
    可憑，此部分請求追還，其他部分願暫不請求。
  (二)上述三十萬元之借貸，有證人鄰居何清富於當日巧遇在五權路寶島銀行自動提款
    機現場，見上訴人將一把現金給被上訴人。
三、證據：除引用原審立證方法外，補提：請求訊問證人何清富。
乙、被上訴人方面：
    被上訴人未於言詞辯論期日到場，據其提出書狀所為之聲明與陳述略以：
    聲明：求為判決：上訴駁回，訴訟費用由上訴人負擔。
二、陳述：除引用原判決書之記載外，補稱：
    上訴人於原審主張被上訴人於八十五年十月十五日至八十六年十二月三十一日止
    ，向其借款十八次，共計五十二萬四千二百元，並提出借款明細表一份及證人林
    慧雯以為證據，惟其所提出單方面製作之借款明細，始終未能提出被上訴人向其
    借款之契約或其已交款之收據，故原審判決亦認定上訴人未舉證明被上訴人有向
    其借款，除一萬四千元外，概予駁回上訴人於原審之請求，惟於歷時八個月後，
    卻表示有鄰居何清富巧遇上訴人於銀行前將現款交被上訴人，實啟人疑竇。退而
    言之，上訴人既自陳鄰居何清富係遇見在五權路寶島銀行自動提款機現場，見上
    訴人將一把現金給被上訴人，顯然何清富不能證明上訴人係交三十萬元現金予被
    上訴人，上訴人聲請傳訊證人何清富即無必要。況依上訴人於人原審提出之借款
    明細，係記載被上訴人曾於八十六年十二月廿七日共向其借款七萬元，並非三十
    萬元，且該明細上亦無單日借款三十萬元之紀錄，此三十萬元之請求，顯非上訴
    人於原審所請求之範圍，顯屬訴之，追加被上訴人不同意其追加。
      理      由
壹、程序方面：
一、按能獨立以法律行為負義務者，有訴訴能力。又原告起訴不合程式者，法院應以
    裁定駁回之，但其情形可以補正者，審判長應定期間先命補正，民事訴訟法第四
    十五條、第二百四十九條第一項分別定有明文。本件上訴人係六十三年九月二十
    日出生，其於八十八年四月十五日起訴時已成年，而以乙○○為法定代理人固不
    合程式，惟此業經原審命其更正，上訴人於八十八年六月八日已更正乙○○為訴
    訟代理人，是此部分既經補正，是被上訴人抗辯上訴人於原審起訴不合法云云，
    尚不足採。
二、被上訴人以上訴人所請求被上訴人給付之三十萬元非在原審請求之範圍，屬於訴
    之追加，而不予同意云云，惟上訴人之請求僅係減縮其聲明，並非訴之追加甚明
    ，依法自勿庸經被上訴人同意。
三、被上訴人經合法通知，未於言詞辯論期日到場，核無民事訴訟法第三百八十六條
    各款所列情形，爰依上訴人之聲請，由其一造辯論而為判決。
四、被上訴人原名黃群勝，於八十八年九月二十日改名為丙○○，此有被上訴人之戶
    籍謄本可憑，自不影響其當事人之同一。
貳、實體方面：
一、上訴人主張：被上訴人於八十五年十月十五日起至八十六年十二月三十一日向伊
    借款十八次，共五十二萬四千二百元，迄未清償，為此依消費借貸之法律關係，
    求為判命被上訴人如數清償及給付法定遲延利息之判決，惟原判決僅命被上訴人
    應給付上訴人一萬四千元，及自民國八十八年五月二十日起至清償日止，按年息
    百分之五計算之利息（此部分業經確定），而駁回上訴人其餘之請求，為此求為
    判命被上訴人再給付三十萬元之判決。
二、被上訴人則以：伊未向上訴人借款，上訴人就其交付金錢之事實應負舉證責任等
    語資為抗辯。
三、按當事人主張有利於己之事實者，就其事實有舉證之責任，民事訴訟法第二百七
    十七條定有明文。又主張法律關係存在之當事人，須就該法律關係發生所具備之
    特別要件，負舉責任；而金錢借貨契約，為要物契約，應由貸與人就交付金錢之
    事實負舉證責任，業經最高法院分別以四十八年台上字第八八七號及六十九年台
    上字第三五四六號著有判例。查上訴人主張被上訴人於八十五年十月十五日至八
    十六年十二月三十一日止，向其借款十五次，共計五十一萬二百元，其中三十萬
    元，被上訴人係用以購車云云，並提出寶島商業銀行通知影本一件、借據影本一
    件、授信約定書影本一件、信用卡簽帳單影本二件、信用卡消費明細表影本四件
    等以為證據，惟上訴人所主張之上揭借貸事實，為被上訴人以書狀否認，而觀上
    訴人所提出寶島商業銀行通知影本一件、借據影本一件、授信約定書影本一件、
    信用卡簽帳單影本二件、信用卡消費明細表影本四件等，均係以上訴人名義之使
    用信用卡消費之帳單、明細表或向銀行借貸之憑證，均無被上訴人向上訴人借款
    之表示，故尚難以此證明上訴人確有交付借貸款項予被上訴人之事實。再參以證
    人林慧雯於原審證稱：伊不清楚上訴人有無三十萬元予被上訴人買車，亦未看見
    上訴人拿錢給被上訴人等語（見原審八十八年七月二十二日言詞辯論筆錄）；雖
    上訴人於本院審理中復舉證人何清富為證，表示證人鄰居何清富曾於借款當日巧
    遇在五權路寶島銀行自動提款機現場，目睹上訴人將一把現金給被上訴人云云，
    惟上訴人既自陳該三十萬元係匯入上訴人之帳戶，再以金融卡刷取提款五、六次
    而借予，（見原審卷三九頁背面、本院卷五七頁），然上訴人所提出之借款表及
    信用卡消費明細表均無單日合計達三十萬元之交易紀錄（見原審卷五頁、六四至
    六八頁），是上訴人之主張已不足取；況證人何清富二次到庭所言借貸數額、情
    形均與上訴人所供不同，其證言委無足採。即原審依職權函查被上訴人八十五年
    以後所擁有車輛之資料，被上訴人於八十五年十二月間並未如上訴人所稱曾經購
    買汽車之事實（此有交通部公路局台中區監理所台中監理站八十八年八月七日八
    八中監中字第八０八二七五號函在卷可稽），亦均無法證明上訴人之主張為真正
    。而上訴人復未另行舉證明被上訴人確有向其借款之事實，是依前揭說明，上訴
    人之主張自難信為真實。
五、從而，上訴人依消費借貸契約之法律關係，請求被上訴人清償三十萬元，及自八
    八十六年十二月二十七日起至清償日止，按年息百分之五計算之利息，為無理由
    ，不能准許，應予駁回。原審所為上訴人敗訴之判決，核無不合，上訴論旨指摘
    原判決不當，聲明求為廢棄改判，非有理由，其假執行之聲請失所附麗，應併予
    駁回。
據上論結：本件上訴為無理由，依民事訴訟法第四百四十九條第一項、第七十八條、
第四百六十三條、第三百八十五條第一項前段判決如主文。
中      華      民      國    八十九     年     七     月      四       日
~B1民事第一庭審判長法  官  楚汝聰
~B2                法  官  邱森樟
~B3                法  官  鄭金龍
右為正本係照原本作成。
不得上訴。
~B                書記官  林明冬
中      華      民      國    八十九     年     七     月      六       日
                                                                        Ｅ


司法院資訊處製作；財團法人民間司法改革基金會備份。
